【裁判字號】    97,訴,847
【裁判日期】    970520
【裁判案由】    損害賠償
【裁判全文】
臺灣臺中地方法院民事判決  97年度訴字第847號
原      告  甲○○
被      告  乙○○
上列當事人間請求損害賠償事件，本院於民國97年5月6日言詞辯
論終結，判決如下：
    主      文
被告應給付原告新臺幣參拾萬元及自民國九十七年四月八日起，
至清償日止，按年息百分之五計算之利息。
原告其餘之訴駁回。
訴訟費用由被告負擔拾分之貳，餘由原告負擔。
本判決原告勝訴部分得假執行。
原告其餘假執行之聲請駁回。
    事實及理由
一、原告主張：被告明知訴外人蕭東蓮係原告之妻，為有配偶之
    人，竟基於相姦之集合犯意，自民國95年8月下旬某日起至
    96年2月14日止，在臺中市○○路60之6號2樓之3等處，與蕭
    東蓮相姦多次，侵害原告夫妻間共同生活之美滿與幸福，干
    擾原告之婚姻關係，乃侵害原告基於配偶關係之身分法益，
    爰依民法第195條第3項準用同條第1項之規定，請求被告賠
    償非財產上損害新台幣（下同）150萬元。原告之本件請求
    權亦未罹於時效。並聲明：(一)被告應給付原告1,500,000 元
    ，及自起訴狀繕本送達翌日起至清償日止，按年息5%計算之
    利息；(二)願供擔保，聲請宣告假執行。
二、被告抗辯：訴外人蕭東蓮隱瞞婚姻事實，被告主觀上認訴外
    人蕭東蓮已經離婚才與其交往，原告亦未阻止蕭東蓮行為且
    有意縱容，被告已盡防止過失之責任，並多次勸合，並無本
    件侵權行為。原告在95年2月13日即知被告與訴外人蕭東蓮
    有往來，在97年3月17日才提起本件訴訟，其請求權業已罹
    於時效。被告經濟負擔重，實陷困境。被告就刑事案件，已
    提起上訴，本件應停止訴訟，或轉交臺灣高等法院臺中分院
    併案處理。並聲明：原告之訴駁回。
三、兩造不爭執之事實：
(一)訴外人蕭東蓮前為原告之配偶。
(二)門牌號碼臺中市○○路60之6號2樓之3之建物為被告所有。
(三)蕭東蓮自95年9月16日起至96年2月14日止居住於上開建物。
(四)本件刑事部分業經本院於97年2月29日以96年度易字第5707
    號刑事判決，判處被告犯相姦罪，處有期徒刑5月，如易科
    罰金，以新臺幣1,000元折算1日，減為有期徒刑2月又15 日
    ，如易科罰金，以新臺幣1,000元折算1日，被告提出上訴。
四、得心證之理由：
    本件兩造厥有爭執者，為被告有無本件之侵權行為？原告因
    本件侵權行為所得請求之損害賠償之金額為何？及本件原告
    之請求權是否業罹於時效？經查：
(一)按雖民事訴訟法第183條規定：「訴訟中有犯罪嫌疑牽涉其
    裁判者，法院得在刑事訴訟終結前以裁定停止訴訟程序」。
    惟所謂訴訟中有犯罪嫌疑牽涉其裁判，亦係指在民事訴訟繫
    屬中，當事人或第三人涉有犯罪嫌疑，足以影響民事訴訟之
    裁判，非俟刑事訴訟解決，民事法院即無從或難於判斷者而
    言，僅當事人或第三人於訴訟繫屬中涉有偽造文書、證人偽
    證、鑑定人為不實之鑑定等罪嫌，始足當之，最高法院著有
    79年度台抗字第218號判例意旨足資參照。被告有無涉通姦
    之刑事犯行，與民事訴訟法第183規定得裁定停止訴訟程序
    之要件不合。本事件並無須俟該刑事案件確定，再予進行。
    被告抗辯稱：被告就刑事案件，已提起上訴，本件應停止訴
    訟，或轉交臺灣高等法院臺中分院併案處理云云，於法未合
    ，並無理由，合先敘明。
(二)原告主張被告明知訴外人蕭東蓮係原告之妻，為有配偶之人
    ，竟基於相姦之集合犯意，自95年8月下旬某日起至96年2月
    14日止，在臺中市○○路60之6號2樓之3等處，與蕭東蓮相
    姦多次之事實，業據其提出本院96年度易字第5707號刑事判
    決為證。雖被告抗辯：訴外人蕭東蓮隱瞞婚姻事實，被告主
    觀上認訴外人蕭東蓮已經離婚才與其交往，原告亦未阻止蕭
    東蓮行為且有意縱容，被告已盡防止過失之責任，並多次勸
    合，並無本件侵權行為云云。惟查被告上揭通姦之事實，業
    據被告在本院96易字第5707號妨害家庭案件警偵訊及本院審
    理中陳述：其於95年1月間因刊登徵婚夾報，而與依夾報電
    話電詢之證人蕭東蓮相識，證人蕭東蓮自95年9月16日起至
    96 年2月14四日止居住在其所有之臺中市○○路60之6號2樓
    之3；於96年1月18日，其確有與證人蕭東蓮為證人甲○○所
    提出之通話譯文內容，並有傳送上開刑事案件警卷第18至24
    頁所附簡訊內容給證人蕭東蓮；於96年2月14日凌晨1時15
    分許，證人甲○○帶同徵信社人員至上址管理室時，其與證
    人蕭東蓮均在上址處所內，其並有部分衣物放在屋內等語，
    並經證人蕭東蓮於上開刑事案件偵查中及本院審理時均證述
    明確，再證人即臺中市○○路60之6號2樓之3管理室之管理
    員劉進和、邱禹鳴分別於上開刑事案件警訊時亦證述：臺中
    市○○路60之6號2樓之3是被告所有，有於95年11、12月間
    至96年2月間看過證人蕭東蓮到該處6至7次，也會在該處過
    夜，被告表示證人蕭東蓮是他認的妹妹；95年8、9月間至96
    年農曆年過後，有看過被告與證人蕭東蓮一同出入上址約十
    次等語，分別有該刑事案件之警偵訊筆錄、本院審理筆錄附
    於該刑事案件可稽，並有現場照片、簡訊翻拍照片、中華電
    信股份有限公司台中營運處96年1月繳費通知、被告與證人
    蕭東蓮96年1月18日之通話譯文、中華電信資料查詢結果（
    證人蕭東蓮所使用門號0000000000號）、全戶戶籍資料查詢
    結果附於該刑事案件內可憑。又雖被告否認上開錄音譯文之
    證據能力。然按談話錄音內容如非隱私性之對話，又無介入
    誘導致有誤引虛偽陳述之危險性，基於證據保全之必要性及
    手段方法之社會相當性考量，自應承認其證據能力，最高法
    院著有94年台上字第2001號判決意旨足資參照。此即乃因刑
    事訴訟程序，因以國家強大司法體系，由檢察官法官代表國
    家行使追訴審判權，國家與被告顯立於不公平位置，不法取
    得之證據，其證據能力應嚴格對待，以證據排除法則限制司
    法權之作為。但民事訴訟程序，對立之兩造立於公平地位，
    於法院面前為權利之主張與防禦，證據之取得與提出，並無
    不對等情事，較無前述因司法權之強大作用可能造成之弊端
    ，因此證據能力之審查密度，應採較寬鬆態度，非有重大不
    法情事，否則不應任意以證據能力欠缺為由，為證據排除法
    則之援用。查上開錄音譯文被告之陳述乃出於自由意思任意
    為之，無受不當誘導或有截取片段之情事。對話內容又涉及
    原告之權利甚鉅，若未錄音存證，將來有不能舉證之虞，足
    認上開錄音係出於防衛權利而未逾社會相當性之手段，所顯
    示之錄音內容，應可憑信。證人蕭東蓮之證述，核並與上開
    錄音譯文之內容相符，自可憑信。依上開證據所示，被告顯
    知訴外人蕭東蓮為原告之配偶，並與之通姦，被告上開所辯
    ，顯不實在，自無可信。至被告雖請求調查訴外人蕭東蓮台
    中港路澄清醫院醫療紀錄，用以證明95年7月下旬訴外人蕭
    東蓮去台中港路澄清醫院手術喉嚨5天不能說話，借住被告
    套房5天云云。惟被告上開抗辯縱或屬實，與被告有無與訴
    外人蕭東蓮相姦，乃屬無涉。被告請求調查之上開事項，自
    無調查之必要，亦附敘明。再按刑事判決所為事實之認定，
    於獨立民事訴訟之裁判時，本不受其拘束，原審斟酌全辯論
    意旨及調查證據之結果，依自由心證，為與刑事判決相異之
    認定，不得謂為違法，最高法院著有29年上字第1640號、40
    年台上字第1561號、41年台上字第1307號、49年台上字第92
    9號判例意旨足資參照。蓋舉證責任（心證形成）之相當（
    完備）與否，民事與刑事訴訟法理並不相同，在英美法上，
    一般民事事件係以證據優勢（提證之結果比較其可能性，一
    造強於他造，即應信為真實）作為證明程度（證明力）之標
    準；特殊民事事件（例如：民事涉及刑事犯罪）則以明晰可
    信（中等程度的心證，提證之結果須使法院認為有高度之可
    能性，但無須達百分之百的毫無置疑餘地）作為標準；刑事
    案件則須達無合理之可疑（所舉證據，對於犯罪事實之存否
    ，須達到無合理可資懷疑之處，始可宣告被告有罪）程度，
    應可資參考，是以在民事事件，負舉證責任之一方所提出之
    證據，視事件性質，如已足使法院心證形成達證據優勢或明
    晰可信之程度時，即可認有相當之證明。本件刑事部分業經
    本院於97年2月29日以96年度易字第5707號刑事判決，判處
    被告犯相姦罪，處有期徒刑5月，如易科罰金，以新臺幣1,
    000元折算1日，減為有期徒刑2月又15日，如易科罰金，以
    新臺幣1,000元折算1日，業有上開刑事判決在卷可佐，並為
    兩造所不爭執，亦堪認為真實。被告上開所辯，更無可信。
    更堪認原告主張被告有本件通姦，侵害原告基於配偶關係之
    身分法益行為為真實。
(三)次按因侵權行為所生之損害賠償請求權，自請求權人知有損
    害及賠償義務人時起，2年間不行使而消滅，民法第197條第
    1項前段定有明文。是知因侵權行為所生之損害賠償請求權
    ，乃自請求權人知有損害及賠償義務人時起算。又加害人持
    續為侵權行為者，被害人之損害賠償請求權亦陸續發生，其
    請求權消滅時效期間應分別自其陸續發生時起算，最高法院
    亦著有95年台上字第736號裁判意旨足資參照。本件被告既
    自95年8月下旬某日起至96年2月14日止，與原告配偶蕭東蓮
    通姦，原告之本件侵權行為所生之損害賠償請求權，即自原
    告其後知有上開情事時起算，原告於97年3月17日即提起本
    件訴訟，有原告之起訴狀在卷可稽，自無罹於2年之消滅時
    效之情事。被告以原告在95年2月13日即知被告與訴外人蕭
    東蓮有往來，遽論原告本件請求權業已罹於時效，依上說明
    ，亦顯於法無據，亦無理由。
(四)又按不法侵害他人之身體、健康、名譽、自由、信用、隱私
    、貞操，或不法侵害其他人格法益而情節重大者，被害人雖
    非財產上之損害，亦得請求賠償相當之金額。其名譽被侵害
    者，並得請求回復名譽之適當處分；前二項規定，於不法侵
    害他人基於父、母、子、女或配偶關係之身分法益而情節重
    大者，準用之，民法第195條第1、3項亦分別定有明文。通
    姦之足以破壞夫妻間之共同生活而非法之所許，此從公序良
    俗之觀點可得斷言，此即侵害他人基於配偶關係之身份法益
    而情節重大之情形，通姦者對於他方之配偶應構成侵權行為
    。被告既與原告配偶即訴外人蕭東蓮通姦，即應對原告負上
    開侵權行為損害賠償責任。另按慰撫金之酌給標準與財產上
    損害之計算不同，然非不可斟酌雙方身分資力與加害程度，
    及其他各種情形核定相當之數額，最高法院著有51年度台上
    字第223號判例意旨足資參照。查原告與訴外人蕭東蓮原雖
    為夫妻，但訴外人蕭東蓮與原告是84年5月7日於中國公證結
    婚，蕭東蓮於85年3月第一次進來臺灣，後來是半年來回臺
    灣一次。蕭東蓮從95年2、3月以後假日就常常不在家，到95
    年8月下旬就已經離家，只有回來看孩子，原告與訴外人蕭
    東蓮並於96年5月離婚之事實，業據原告陳述屬實，並有上
    開刑事卷證資料可稽，亦堪認為真實。次查原告為東勢高工
    畢業，現任職於勝鑫鋼鐵股份有限公司，每月薪水約4萬元
    ，有一棟房子及其基地，有少許存款、股票、保險，被告為
    明道中學夜間部肄業，現於正強特殊金屬股份有限公司任職
    ，每月薪水3萬4千元，有一間套房及其基地，並有彰化縣線
    西鄉房屋一間，餘無其他財產之事實，亦據兩造分別陳明在
    卷，並有原告提出之在職證明書、土地及建物所有權狀、扣
    繳憑單及畢業證書在卷可佐，並有財政部臺灣省中區國稅局
    台中市分局97年4月10日中區國稅中市四字第0970016692號
    函所檢送被告之95年度綜合所得稅各類所得資料清單及財產
    歸屬資料清單附卷可參。從而，本院斟酌兩造前述之身分地
    位、教育程度、經濟能力，訴外人蕭東蓮從95年2、3月以後
    即假日就常常不在家，到95年8月下旬就已經離家，原告與
    訴外人蕭東連原本已未共同生活等被告之加害情形，原告所
    受精神上痛苦等一切情狀，原告請求精神慰撫金1,500,000
    元尚嫌過高，應認以300,000元為適當。原告逾此範圍之請
    求，即屬無據。
(五)從而，原告依民法第195條第1項、第3項之規定，請求被告
    給付原告1,500,000元及自起訴狀繕本送達翌日起至清償日
    止，按年息5%計算之利息，即於給付300,000元及自起訴狀
    繕本送達翌日即97年4月8日起至清償日止，按年息5%計算之
    範圍內，洵屬正當，應予准許。逾此範圍之請求，即屬無據
    ，應予駁回。本判決原告勝訴部分，為所命給付之金額未逾
    500,000元之判決，爰依職權宣告假執行。原告其餘假執行
    之聲請，即因其訴之駁回，失所依附，應併駁回之。
五、本件事證已臻明確，兩造其餘之陳述、攻擊防禦方法及舉證
    ，均對本判決之結果，不生影響，爰不一一論述，亦附敘明
    。
六、訴訟費用負擔之依據：民事訴訟法第79條。
中    華    民    國    97    年    5     月    20    日
                  民事第二庭    法  官  陳秋月
正本係照原本作成。
如對本判決上訴，須於判決送達後20日內向本院提出上訴狀。
中    華    民    國    97    年    5     月    20    日
                                書記官  張皇清


司法院資訊處製作；財團法人民間司法改革基金會備份。
